【裁判字號】    97,訴,425
【裁判日期】    970930
【裁判案由】    侵權行為損害賠償
【裁判全文】
臺灣彰化地方法院民事判決  97年度訴字第425號
原      告  丙○○
被      告  乙○○
被      告  甲○○
上列當事人間請求侵權行為損害賠償事件，本院於民國97年9月
15日言詞辯論終結，茲判決如下：
    主  文
被告等應連帶給付原告新臺幣拾肆萬貳仟參佰捌拾元及自民國
九十七年六月十日起至清償日止按週年利率5%計算之利息。
原告其餘之訴及該部分假執行之聲請均駁回。
訴訟費用新台幣柒仟壹佰陸拾元，由被告等連帶負擔新台幣參仟
柒佰元；餘由原告負擔。
本判決原告勝訴部分於原告以新台幣壹拾壹萬肆仟元為被告預供
擔保後得假執行。如被告以新臺幣拾肆萬貳仟參佰捌拾元為原
告預供擔保得免為假執行。
    事實及理由
一、原告起訴主張：伊於民國96年7月28日21時許，駕駛車牌號
    碼KD-1222號自用小客車，行經國道三號南下203. 5公里處
    ，適被告乙○○所駕駛車牌號碼0655-HU號自用小客車同向
    行經該處，因被告乙○○任意變換車道不當且未保持安全距
    離，而擦撞行駛於內側車道由原告駕駛之小客車，致車牌號
    碼KD-1222號自用小客車撞及路中央護欄，且因車輛受有損
    害於卡住於內側車道，適有被告甲○○駕駛5Q-563號營業小
    客車，在該內線車道同方向行經該處，因疏未注意車前狀況
    且超速行駛而追撞原告所駕駛已靜止中之上開車輛，原告受
    此二次撞擊，除其所駕駛之車輛受損外，同時受有左尺骨骨
    折等傷害。除被告乙○○已支付其醫療費用新台幣（下同）
    48883元，另賠償車牌號碼KD-1222號自用小客車之車主車損
    外，伊因車禍受有左尺骨骨折等傷害，雖經手術治療，然因
    合併癒合不良，長達十個月無法工作，以每月最低工資1582
    0元計，共減少勞動收入158200元。又原告因傷精神肉體痛
    苦萬分，另請求精神慰撫金500000元，爰依共同侵權行為損
    害賠償之法律關係，訴請被告等應連帶給付原告658200元及
    自起訴狀繕本送達翌日起至清償日止按週年利率5%計算之利
    息；並陳明願供擔保以代釋明請求宣告假執行。
二、被告乙○○自認過失肇事，僅辯稱伊先前已支付原告醫療費
    用48883元，另賠償車牌號碼KD-1222號自用小客車之車主車
    損五萬元；被告甲○○則否認有過失，辯稱伊當時車速100
    公里，係原告未作安全措施云云，請求駁回原告之訴，被告
    乙○○另陳明如受不利益判決，請求准予預供擔保免為假執
    行。
三、原告主張之上開事實，業據其提出臺灣省彰化縣車輛行車事
    故鑑定委員會就上開交通事故作成之鑑定意見書，彰化基督
    教醫院病歷表、中國醫藥大學附設醫院診斷證明書等影本各
    一份為證，且經被告乙○○當庭自認在卷，自堪信為真實。
四、被告甲○○雖否認有過失，辯稱伊當時車速100公里云云，
    惟查，上開交通事故乃因被告乙○○駕駛車牌號碼06 55-HU
    號自用小客車，行經前述地點時，因變換車道不當，而擦撞
    原告駕駛之KD-1222號自用小客車，惟被告乙○○於肇事後
    即駕車離開現場，原告駕駛之上開車輛於受撞擊後停在內線
    車道；其後，在該內線車道行駛之被告甲○○所駕駛車輛，
    再自後追撞原告所駕車輛，此為兩造不爭之事實。次查，因
    被告甲○○駕車時，違反道路交通安全規則第94條所定應保
    持安全車距及注意車前狀況等注意義務之過失，導致其駕車
    追撞原告駕駛之前車，因而造成原告身體受有上開傷害，被
    告甲○○自亦有過失無疑，此核與卷附臺灣臺中地方法院96
    年度中簡字第6956號民事判決所認定之事實相符。設若當時
    被告甲○○駕車時與前方車輛保持安全車距，且隨時注意車
    前狀況，當可發現原告所駕駛車輛，因遭碰撞而停止於其行
    駛中車道前方無法動彈之情，並採取必要措施，以避免系爭
    車輛追撞原告所駕車輛，故不論被告甲○○是否超速行駛，
    其疏未注意車前狀況而肇事甚明。再查，參諸臺灣省彰化縣
    車輛行車事故鑑定委員會就上開交通事故作成之鑑定報告，
    亦認為上述交通事故之責任歸屬，應分2階段而論：前階段
    （即原告與被告與乙○○所駕車輛發生碰撞部分），乃被告
    乙○○駕車變換車道不當為肇事因素；後階段（即被告甲○
    ○駕車追撞原告駕駛之車輛部分），係因被告甲○○駕車未
    注意車前狀況，為肇事因素，足見原告之車輛與身體在上開
    事故中所受損害，係由於被告二人之過失行為所致，其間具
    有相當因果關係，被告甲○○辯稱無過失云云，顯不足採信
    。
五、按因故意或過失，不法侵害他人之權利者，負損害賠償責任
        。數人共同不法侵害他人之權利者，連帶負損害賠償責
    任。    又汽車、機車在使用中加損害於他人者，駕駛人應
    賠償因此所生之損害；不法侵害他人之身體或健康者，對於
    被害人因此喪失或減少勞動能力，或增加生活上之需要時，
    應負損害賠償責任。不法侵害他人之身體、健康‧‧，被害
    人雖非財產上之損害，亦得請求賠償相當之金額，民法第
    184條第1項前段、第2項前段、第185條第1項、第191之2前
    段、第193 條第1項、第19 5條第1項前段分別定有明文。經
    查：本件原告既因被告二人違規駕車肇事不法侵害成傷，則
    被告對本件車禍之發生自均有過失，致原告受有前開傷害，
    被告二人之過失行為與本件事故之發生致原告受傷間具有相
    當之因果關係，足堪認定。從而，原告以其因上開車禍事故
    受傷請求被告連帶賠償，揆諸前揭規定，於法有據，應予准
    許。
六、茲就原告請求損害賠償項目、金額，分別審酌如下：
  1.減少勞動收入部份：原告主張其因車禍受有左尺骨骨折等傷
    害，雖經手術治療，然因合併癒合不良，此有中國醫藥大學
    附設醫院診斷證明書在卷可稽，長達十個月無法工作，以每
    月最低工資15820元計，共減少勞動收入158200元，被告二
    人對此均不爭執，然查，原告自96年7月28日車禍至97年4月
    底才可開始工作，先後其間計達九個月，以每月收入15820
    元計算，核計其不能工作之損失為142380元，原告請求此金
    額部分，即屬有據，應予准許。原告逾此範圍之請求，即於
    法無據，應予駁回。
  2.精神慰撫金部分：原告主張其因前述車禍受有左尺骨骨折等
    傷害，雖經手術治療，然因合併癒合不良，精神、肉體痛苦
    萬分，受盡折磨，而請求精神慰撫金500000元，本院審酌原
    告之傷勢、兩造之身分、地位、學歷、職業收入等情況、認
    原告此部份之請求尚嫌過高，應予核減為二十萬元始適當，
    逾此金額之請求，即無理由，應予駁回。
七、綜上所述，原告本於共同侵權行為損害賠償請求權，請求被
    告連帶賠償，於拾肆萬貳仟參佰捌拾元（計算式：142380
    元加上200000元＝342380元）範圍內及自起訴狀繕本送達翌
    日即民國九十七年六月十日起至清償日止按週年利率5%計算
    之利息，核屬正當，應予准許；原告其餘逾此部分之請求，
    則屬無據，應予駁回。
八、兩造均聲明願供擔保請求分別准予宣告假執行及免假執行，
    經核原告勝訴部分、被告聲請宣告免為假執行部分，於法並
    無不合，爰分別酌定相當擔保金額准許之。至原告敗訴部分
    ，其假執行之聲請，即因訴之駁回而失所附麗，應併駁回之
    。
九、本件事證已臻明確，兩造其餘攻擊、防禦方法及舉證，經本
    院審酌後，核與判決結果不生影響，自無庸逐一贅論，併此
    敘明。
十、結論：本件原告之訴，為一部有理由，一部無理由，並依民
    事訴訟法第79條、第85條第2項、第390條第2項，第392條第
    2項判決如主文。
中    華    民    國    97    年    9     月    30    日
                        民事第一庭  法  官   施坤樹
以上正本係照原本作成。
如對本判決不服，得於判決送達後20內向本院提出上訴狀。
中    華    民    國    97    年    10    月    8     日
                                    書記官   施嘉玫


司法院資訊處製作；財團法人民間司法改革基金會備份。
